【裁判字號】    89,訴,717
【裁判日期】    890524
【裁判案由】    第三人異議之訴
【裁判全文】
臺灣臺南地方法院民事判決  八十九年度訴字第七一七號
    原      告  丙○○
    被      告  台灣省合作金庫
    法定代理人  甲○○
    訴訟代理人  乙○○
右當事人間請求第三人異議之訴事件，本院判決如左：
    主    文
原告之訴駁回。
訴訟費用由原告負擔。
    事    實
甲、原告方面：
一、聲明：求為判決
  （一）鈞院八十八年度執速字第一四一八三號事件，就原告所有座落台南市安南區
        ○○○街一四０之一號未保存登記房屋全部所為查封之強制執行程序應予撤
        銷。
  （二）訴訟費用由被告負擔。
二、陳述：
（一）緣鈞院八十八年度執速字第一四一八三號被告對債務人蔡和成、蔡景堂二人請
      求強制執行事件，除查封債務人二人持分土地外，並查封台南市安南區○○○
      街一四０之一號原告起造，原告所有未保存登記房屋，並定期拍賣在案。
（二）茲因前列未保存登記房屋，二層鐵厝一棟全部原告於民國（下同）八十四年出
      資起造，建竣後供自己居住及設工作所，專替人起造鐵厝為業，原告戶籍亦於
      八十六年六月遷入迄今，八十八年間，本件強制執行時，原告不在場，由在場
      之原告雇用人報告法院書記官，但未蒙記載查封筆錄。
（三）民國六十六年間，稅務員到場調查房屋稅籍時，原告不在家，訴外人蔡揚多之
      媳婦便拿蔡揚多印章加蓋致稅捐處稅冊上納稅人名義為蔡揚多，但房屋係原告
      起造，原告所有，有左列證人為證：
      １三德建設公司曹麗珠－住永康市○○路六五四號。可證明原告購買屋頂及隔
      間浪皮加蓋系爭房屋。
      ２正鋼裝璜工程有限公司黃朝棟－住七股鄉永吉村十一號。可證明房屋裝璜。
      ３陳進財－住台南市○○路○段五四巷三四弄十號。證明以吊車吊上屋頂鋼鐵
      蓋屋。
      ４蔡揚多－住台南市○○○街一二八號。證明系爭房屋非蔡揚多起造，故非其
      所有。
（四）原告係房屋之原始起造人，既未讓與他人，故所有權仍屬於原告所有，今被告
      請求法院查封定期拍賣，顯有侵害原告之所有權，原告曾向民事執行處聲明異
      議，蒙指示應另向民庭提異議之訴，原告爰依強制執行法第十五條規定提起訴
      訟。
（五）原告出資購料，自己工人蓋建鐵厝，有存款簿金錢出入頻繁可為記，至於蔡揚
      多老婦人，生活依靠他人，其存款簿無多餘金錢出入，蔡揚多無資力蓋系爭房
      屋。
三、證據：提出稅籍證明影本乙件、通知影本乙件、函影本乙件、戶籍謄本乙件、存
          款簿影本二件、交易明細表影本乙件等為憑。並請求傳訊證人。
乙、被告方面：
一、聲明：求為判決：原告之訴駁回。
二、陳述：蔡揚多當初來貸款的時候有拿稅籍資料來（庭呈稅籍資料），我們是根據
    稅籍資料來指封，蔡楊多告訴我們這間房子是她的。原告並未舉證證明原始起造
    人係何人等語。
丙、本院依職權調閱本院八十八年度執字第一四一八三號給付借款執行卷宗。
    理    由
一、本件原告起訴主張：系爭坐落台南市安南區○○○街一四０之一號房屋係原告起
    造，屬原告所有之未保存登記房屋，惟被告在鈞院八十八年度執速字第一四一八
    三號強制執行事件中，除對債務人蔡和成、蔡景堂二人查封持分之土地外，並查
    封原告所有前揭未保登記之房屋，並定期拍賣在案。原告爰依強制執行法第十五
    條規定提起本件訴訟等語。被告則以：系爭未保存登記建物係債務人蔡揚多所有
    ，有稅籍資料可稽，而蔡揚多向原告借款時，確陳明該建物為其所有，原告雖主
    張系爭房屋為其所有，然並未舉證證明該房屋之原始起造人等語為辯。
二、按當事人主張有利於己之事實者，就其事實有舉證之責任，民事訴訟法第二百七
    十七條定有明文。本件原告以所有人之資格提起第三人異議之訴，主張系爭坐落
    台南市安南區○○○街一四０之一房屋為原告所有，因該房屋屬未保存登記之建
    物，其所有權屬原始起造人，則原告自應舉證證明其為系爭房屋之原始起造人。
三、經查原告雖舉出證人曹麗珠、黃朝棟、陳進財等三人，證明該房屋在起造之初，
    確係由原告委託該等證人從事搭建及裝璜之工作，且由原告支付對價等情，然委
    託建造及支付對價之人，並不一定為建物之原始起造人，苟係由蔡揚多委託原告
    處理，則雖該等證人均係由原告接洽，並支付對價，則系爭房屋之原始起造人亦
    應屬蔡揚多，而非原告，前揭證人就「是否能確定如何確認該鐵皮屋是丙○○所
    蓋而不是蔡楊多所蓋而委託丙○○和你接洽？」一點，曹麗珠陳稱：「我沒有辦
    法確認。」黃朝棟陳稱：「丙○○當時有說房子是他的，但是我不能確認，那時
    鄰居說她母親把那塊地給她的姊妹。」陳進財陳稱：「我沒有辦法確認，叫我去
    做的是丙○○，錢也是丙○○付的，至於她與她母親之間是什麼關係我們不清楚
    。」等語，均無法確認原告並非受蔡揚多之委託與該等人接洽，而係自己出資建
    造，是該等證人之證言並不能證明原告確係系爭建物之原始起造人。
四、經調閱本院八十八年度執字第一四一八三號給付借款執行卷宗，蔡揚多於八十八
    年八月二十六日九時二十五分本院對系爭房屋執行查封程序時，亦陳明系爭房屋
    為其所有；依稅捐稽徵機關冊列之納稅義務人亦係蔡揚多；況原告與蔡揚多就系
    爭建物亦訂有房屋租賃契約，並於八十七年八月二十五日在本院公證處辦理公證
    ，有本院八十七年度公字第二四一三二號公證書影本在執行卷足憑。依上已足確
    認系爭房屋之所有權人係債務人蔡揚多，原告雖居住在該建物內，然僅係承租人
    而已，並非系爭建物之所有權人。
五、綜上所陳，本件原告所舉之各項證據，均不足以證明其主張系爭台南市○○○街
    一四０－一號房屋為其所有，則其以所有權人之資格，提起本件第三人異議之訴
    即為無憑，為無理由，應予駁回。兩造其餘主張及所提證據與本院上開論斷無涉
    或無違，不予贅述。
六、結論：本件原告之訴為無理由，依民事訴訟法第七十八條判決如主文。
中      華      民      國    八十九    年      五      月    二十四    日
                                臺灣臺南地方法院民事第二庭
~B法      官  王  國  忠
右為正本係照原本作成。
如對本判決上訴，須於判決送達後廿日內向本院提出上訴狀。
中      華      民      國    八十九    年      五      月    二十四    日
~B法院書記官  翁  心  欣


司法院資訊處製作；財團法人民間司法改革基金會備份。
